【裁判字號】    98,事聲,4
【裁判日期】    980323
【裁判案由】    更生事件
【裁判全文】
臺灣臺南地方法院民事裁定               98年度事聲字第4號
異  議  人
即債 權 人  國泰世華商業銀行股份有限公司
法定代理人  甲○○
代  理  人  丙○○
異  議  人
即債 權 人  安泰商業銀行股份有限公司
法定代理人  乙○○
代  理  人  紀信吉
債  務  人  林李春
上列異議人與債務人林李春間消費者債務清理事件，異議人對於
民國98年2月2日本院97年度執消債更字第47號所為更生方案認可
之裁定提出異議，本裁定如下：
    主  文
原裁定廢棄。
    理  由
一、按關於更生或清算之程序，除本條例別有規定外，準用民事
    訴訟法之規定。消費者債務清理條例第15條定有明文，而當
    事人對於司法事務官處理事件所為之終局處分，得於處分送
    達後10日之不變期間內，以書狀向司法事務官提出異議。司
    法事務官認前項異議有理由時，應另為適當之處分；認異議
    為無理由者，應送請法院裁定之。法院認第一項之異議為有
    理由時，應為適當之裁定；認異議為無理由者，應以裁定駁
    回之。民事訴訟法第 241條第1至3項定有明文。又按法院得
    將更生方案之內容及債務人財產及收入狀況報告書通知債權
    人，命債權人於法院所定期間內以書面確答是否同意該方案
    ，逾期不為確答，視為同意。且按更生方案經可決者，法院
    應為認可與否之裁定。對於第一項認可之裁定提起抗告者，
    以不同意更生方案之債權人為限。消費者債務清理條例第60
    條第1項及62條第1、4項分別定有明文。
二、經查本件更生方案以臺灣臺南地方法院中華民國97年12月24
    日南院龍民執字第970063239號函請債權人於送達 10日內確
    答是否同意，該份公函已於97年12月29日送達於安泰商業銀
    行股份有限公司（下稱安泰銀行），而安泰銀行則於98年 1
    月10日逾期始表示反對意見，依上開條文規定已視為同意更
    生方案，不得提起抗告，雖安泰銀行抗告意旨謂曾於98年 1
    月 8日具狀明確表示意見且無法同意相對人所提出之更方方
    案云云，惟於98年 1月10日安泰銀行陳報狀始送達本院，有
    本院收狀章可憑，是以，此部份應予駁回。
三、本件已在上開期間表示不同意更生方案，且在收受司法事務
    官認可更生方案10日內異議者，僅有國泰世華商業銀行股份
    有限公司（下稱國泰世華銀行），其異議意旨略以：
  (一)債務人每月生活費用支出應以內政部頒佈98年度當地最低生
    活費支出標準 9,660元堪為合理，且經查債務人住所為其長
    子劉俊佑所有，應扣除房租 28.5%部份。因此，債務人每月
    生活及扶養費用（次子劉皇億）應為 13,814元（9,660元扣
    除28.5%部分，再乘以2），因此於債務人次子劉皇億成年即
    99年10月前，債務人每月清償額應為11,186元。
  (二)債務人次子於99年10月成年後，其扶養費用應全部扣除，換
    言之，債務人自99年11月起，每月只需負擔其本身之生活費
    用 6,907元即可，每月清償金額可提高至18,093元等語，為
    此依法提起抗告，請求廢棄原裁定。
四、經查：
  (一)按消費者債務清理條例之制定，乃為使負債務之消費者得依
    本條例所定程序清理其債務，以調整其與債權人及其他利害
    關係人之權利義務關係，保障債權人之公平受償，謀求消費
    者經濟生活之更生，進而健全社會經濟之發展，消費者債務
    清理條例第 1條訂有明文。次按債務人有虛報債務、隱匿財
    產，或對於債權人中之一人或數人允許額外利益，情節重大
    ，法院應不認可更生方案，消費者債務清理條例第63條第 1
    項定有明文。關於消費者債務清理條例之制定，乃為使負債
    務之消費者得依本條例所定程序清理其債務，保障債權人之
    公平受償，以謀求消費者經濟生活之更生，故除有第63條所
    定之情形外，法院得斟酌裁量認可更生方案。
  (二)依內政部公布之歷年最低生活費標準，臺灣省98年每月每人
    最低生活費係 9,829元，上開生活費標準係按照政府公布最
    近一年平均每人消費支出（包含食品費、衣著鞋襪費、房租
    水電費、家居管理費、醫療保健費、交通通訊費、娛樂教育
    費及雜項支出）百分之60訂定。而國泰世華銀行謂內政部頒
    佈98年度當地最低生活費支出為標準為 9,660元，且債務人
    住所為其長子劉俊佑所有，應扣除房租 28.5%部份云云以為
    異議意旨，惟查，國泰世華銀行以為內政部頒佈98年度當地
    最低生活費支出為標準為9,660元部分，應有誤認，至於國
    泰世華銀行主張債務人住所為其長子劉俊佑所有，應扣除房
    租28.5%部份，不能提出證據以實其說，且觀之內政部公布
    內容，亦無法得知此結論，是以，國泰世華銀行此部份主張
    應無理由。
  (三)本院審酌債務人平均每月收入為25,000元，平均月支出為19
    ,658 元（9,829×2＝19,658），可支配餘額為5,342元，因
    此參酌本院所認可之更生方案，債務人於前22期每期清償額
    為5,301元，亦堪稱相當。
  (四)對於國泰世華銀行陳述債務人次子於99年10月成年後，其扶
    養費用應全部扣除，債務人自99年11月起，每月只需負擔其
    本身之生活費用6,907元，每月清償金額可提高至 18,093元
    云云，然查債務人於次子成年後即可免除扶養義務，惟依本
    院所認可之更生方案中，每期所清償款項僅從5,301元提高
    至6,301元，每月所清償款項亦僅增加1,000元，與因免除扶
    養義務所毋庸支出之扶養費用（內政部每人每月最低生活費
    參照）相較，對於債權人權益影響甚鉅，原裁定所認可之更
    生方案實有重為審酌之必要，是以，異議人國泰世華銀行此
    部份主張應有理由。
五、綜上，本院民事執行處所認可之更生方案，未及審究債務人
    事後所免除之扶養費用與還款方案每期所增加之金額差距過
    大，仍屬未當，則聲明異議人請求廢棄原裁定，應認為有理
    由，爰依民事訴訟法第240條之4第3項裁定如主文所示，應
    由本院民事執行處依法繼續審究辦理。
中    華    民    國    98    年    3     月    23    日
              民事第二庭    法      官  侯明正
上為正本係照原本作成
如不服本裁定，應於裁定送達後10日內，以書狀向本院提出抗告
，並繳納抗告費新臺幣1千元。
中    華    民    國    98    年    3     月    23    日
                            書  記  官  程欣怡


司法院資訊處製作；財團法人民間司法改革基金會備份。
